【裁判字號】    97,台上,4095
【裁判日期】    970828
【裁判案由】    偽造有價證券等罪
【裁判全文】
最高法院刑事判決            九十七年度台上字第四○九五號
上  訴  人  台灣高等法院台南分院檢察署檢察官
被      告  甲○○
上列上訴人因被告偽造有價證券等罪案件，不服台灣高等法院台
南分院中華民國九十四年十一月二日第二審判決（九十四年度上
訴字第六五八號，起訴案號：台灣嘉義地方法院檢察署九十二年
度偵緝字第一一○號），提起上訴，本院判決如下：
    主  文
上訴駁回。
    理  由
按刑事訴訟法第三百七十七條規定，上訴於第三審法院，非以判
決違背法令為理由，不得為之。是提起第三審上訴，應以原判決
違背法令為理由，係屬法定要件。如果上訴理由書狀並未依據卷
內訴訟資料，具體指摘原判決不適用何種法則或如何適用不當，
或所指摘原判決違法情事，顯與法律規定得為第三審上訴理由之
違法情形，不相適合時，均應認其上訴為違背法律上之程式，予
以駁回。本件檢察官上訴意旨略稱：(一)、證人蔡秉勳自民國九十
一年六月二十八日以後，即多次指證：被告甲○○向伊詢問一般
郵件與國際快捷郵件投遞提領方式，伊不疑被告動機，乃告知如
果沒有人在家，依郵局規定可指定「存局提領」，領取時，須備
妥提領人身分證件及印章；約九十一年五月十一日前後，被告即
拜託伊注意他朋友林挺志的國際快捷郵件是否寄抵北社支局，被
告先後把二件寄自泰國，內裝有偽造郵票之國際快捷郵件提領回
去後，再將偽造之郵票分二次拿到北社支局交給伊；被告拿林挺
志之印章與身分證讓伊蓋章，登記身分證字號；原本二版十竹齋
書畫譜郵票一大張有一百張郵票，每排有十張，但被告交付時，
已撕成一排六張；第一次交付二乘六枚的有六十六張、六乘十的
二十張、還有四小枚；第二次交付六乘十枚的約十張、二乘六枚
的約五十張各等語。足見被告交付偽造之郵票予蔡秉勳時，已先
將領取之上述郵件拆封，取出郵票並撕開，以免太多完整大張之
郵票會引人起疑，故交付給蔡秉勳之郵票係屬偽造，被告完全知
悉。而經送法務部調查局實施測謊鑑定結果，蔡秉勳對被告有交
付偽造郵票等問題之回答均無情緒波動之反應，研判未說謊，被
告則有說謊反應，足以佐證蔡秉勳之證述為真實。原判決徒以蔡
秉勳之陳述前後有所差異，即遽認蔡秉勳上開關於被告犯罪基本
事實之證述與測謊鑑定結果不可採，殊違證據法則與經驗法則。
(二)、偽造之郵票係自泰國寄來，被告在測謊時就其未從國外進口
偽造郵票之回答既經研判有說謊，即表示其有自國外進口偽造郵
票。原判決就此對被告極為不利之鑑定結果，未說明其不可採之
理由，自有理由不備之違法。又原判決既稱：最早寄自泰國裝有
偽造郵票之國際快捷郵件至遲應於九十一年五月十三日上午，寄
達嘉義北社支局；嗣又稱：係於同月十四日寄抵嘉義北社支局。
到底寄到北社支局之日期是五月十三日或十四日？原判決論述不
一，自屬矛盾。且發現偽造郵票對外售出之日期，係根據蔡秉勳
所犯貪污罪案件中何時所為之供述？與被告有無至北社支局領取
及交付偽造郵票之日期有重大關係。則嘉義北社支局清查結果，
蔡秉勳販售偽造郵票之確切日期為何？與蔡秉勳所陳販賣偽造郵
票之始日，是否相符？即有查明並於判決內論述之必要，原判決
竟未置一詞，理由亦有不備。(三)、裝有偽造郵票之郵件，是於九
十一年五月十日、十一日及十四日從泰國寄出，分別於同月十四
日、十七日寄達蔡秉勳服務之北社支局。被告自承為其使用之0
000000000號電話之通聯紀錄顯示：在九十一年五月九
日、十日、十三日（二通）、十六日、十七日、十八日（二通）
，均是被告發話主動打給蔡秉勳。而五月十日係第一件從泰國郵
寄之日；五月十三日為第一件與第二件郵件估算寄達北社支局之
日；五月十六日、十七日、十八日則為第三件郵件估算送抵北社
支局之日。被告供承其與蔡秉勳僅是普通朋友，並無深交，且未
經常往來，何以在該偽造郵票開始郵寄前一日起，至第三件郵件
送達北社支局之當日與次日之期間內，卻先後密集「主動」打八
通電話聯繫蔡秉勳？足證蔡秉勳所稱九十一年五月十一日前後，
被告託其留意林挺志之國際快捷郵件是否寄抵北社支局一節，應
係事實。被告既與在泰國之不詳人士共謀偽造郵票，為避免被查
獲，使用他人手機或電話與泰國偽造郵票之人聯繫，本係當然之
事，原判決竟以被告所使用之行動電話自九十一年一月一日起至
同年八月三十一日止，並無國際通聯紀錄，而為其有利之認定，
實眛於社會經驗法則，且有理由不備之違法。
惟查原判決以公訴意旨略稱：被告甲○○意圖供行使之用，夥同
不詳姓名之成年人基於偽造郵票之犯意聯絡，先由其他成員在泰
國偽造面額新台幣（下同）二十五元之「二版十竹齋書畫譜郵票
﹝續二﹞一批後，再於九十一年五月間，自泰國以國際快捷郵件
方式，投遞三包各裝有上開偽造郵票，並記載收件人為「林挺志
」之編號000000000、000000000、0000
00000存局候領郵件，內各裝有六千張十竹齋郵票，並各於
同月十二日至十七日間寄抵嘉義郵局北社支局。嗣被告另基於偽
造文書之概括犯意，分別於上開郵件抵達之當日或次日，以不詳
時、地偽造之「林挺志」印章一枚交付知情且有犯意聯絡之蔡秉
勳（業經原審另案判決），持以蓋印於該郵件收件者簽章欄內，
並填寫「林挺志」之身分證統一編號「Ｚ000000000」
，用以表示林挺志簽收之意，連續共同偽造郵件收據三紙，據以
領取上開郵件而行使之，致生損害於林挺志本人及郵政業務之正
確性。嗣被告將部分之上開偽造郵票，以不詳價格售予蔡秉勳，
蔡秉勳即利用職務之便，自同月十三日起至同年六月六日止，在
北社郵局內多次販賣前開偽造郵票。因認被告涉犯刑法第二百零
二條第一項及第二百十六條、第二百十條之罪嫌云云。但經審理
結果，以公訴人所舉之證據資料，經查並無任何適合於被告犯罪
事實認定之證據，被告被訴行使偽造之有價證券及私文書等，尚
屬不能證明。因而維持第一審諭知被告無罪之判決，駁回檢察官
在第二審之上訴，已詳敘其無從為被告有罪確信之理由。經核所
為論斷，均與卷內資料相符，從形式上觀察，並無違背法令之情
形。且查：被告並無自證無罪之義務，是其否認犯罪所持之辯解
，縱無可取，仍不得因此資以為反證其犯罪之論據。原判決以被
告經施以測謊鑑驗時，就其否認交付上開偽造郵票及未領取前揭
郵件等題組之回答，雖呈情緒波動反應，但僅能說明被告否認犯
罪之言詞反應係屬說謊，究非可執此否認犯罪之辯解，認為實體
上施測之結果已符合待證事實需求並具證據能力，而謂該測謊鑑
驗結果「絕非等同於被告就題旨（組）事實自認乃至自白」（見
原判決第五頁末五行至次頁第十一行）。其論斷既與證據法則無
悖，自無上訴意旨所指之違法。上訴意旨仍執陳詞，以被告經測
謊結果，研判有說謊，即表示被告有自國外進口偽造郵票云云，
據以指摘原判決未採憑該測謊結果為不利被告之判斷，為有違法
，係以片面主觀之意見，漫事指摘，自非適法之第三審上訴理由
。又證據之取捨及證據之證明力如何，由事實審法院依其調查證
據所得心證，本其確信自由判斷，茍不違反經驗法則或論理法則
，即難遽指違法。原判決以蔡秉勳就前揭偽造郵票之前手、收受
該郵票之緣由、偽造郵票來路之對象及出處、何者為其債務人等
各情之供述，前後反覆不一，顯具瑕疵，復無其他事證可資佐憑
其上開供述與事實相符，而據以論斷蔡秉勳指證上開郵票係被告
所交付一節，難以採信；暨說明被告與蔡秉勳之通聯紀錄，因無
通話內容可資佐認，亦非可據為被告有偽造上開郵票之依憑（見
原判決第七頁第十七行至第十五頁第十五行）。此係原審依卷證
資料所為判斷之職權行使，難謂有違證據法則。茲上訴意旨就原
判決此部分所為之論斷，究有何違背經驗法則或論理法則等違法
情形，並未依據卷內資料為具體之指摘，徒就原判決已明白說明
之事項，再漫為事實之爭執，依首開說明，殊非得據為上訴第三
審之合法理由。再者，原判決係依卷附嘉義郵局郵件簽單收據，
說明九十一年五月十日自泰國寄發之郵件，分別於同月十一日、
十二日送抵嘉義郵局，並據以指駁「蔡秉勳於自身所犯貪污治罪
案件中之辯詞：系爭偽造郵票最早發現對外售出之日期為九十一
年五月十三日，然系爭郵件之寄抵嘉義北社郵局，卻係於翌日之
九十一年五月十四日云云，即有扞格不符之情形，顯不可採」（
見原判決第十八頁第三至十三行），其前揭論述並無相互矛盾之
情形。上訴意旨，斷取原判決引述蔡秉勳之供詞內容（即「系爭
偽造郵票……云云」），遽謂原判決此部分之論述自相矛盾，即
顯非依據卷證資料執為指摘，自非可認係上訴第三審之適法理由
。其餘上訴意旨所執各詞，要屬與被告有無本件被訴犯行之判斷
，俱屬無涉之單純事實爭執，亦難認係適法之第三審上訴理由。
其上訴違背法律上之程式，應予駁回。
據上論結，應依刑事訴訟法第三百九十五條前段，判決如主文。
中    華    民    國  九十七  年    八    月  二十八  日
                      最高法院刑事第七庭
                          審判長法官  謝  俊  雄
                                法官  陳  世  雄
                                法官  魏  新  和
                                法官  吳  信  銘
                                法官  徐  文  亮
      本件正本證明與原本無異
                                      書  記  官
中    華    民    國  九十七  年    九    月    一    日
                                                Ａ


司法院資訊處製作；財團法人民間司法改革基金會備份。
